【裁判字號】    95,台上,815
【裁判日期】    950427
【裁判案由】    清償借款
【裁判全文】
最高法院民事裁定              九十五年度台上字第八一五號
    上  訴  人  乙○○
    訴訟代理人  徐湘生律師
    被 上訴 人  甲○○
    訴訟代理人  熊梓檳律師
                林堡欽律師
上列當事人間請求清償借款事件，上訴人對於中華民國九十四年
二月十六日台灣高等法院台中分院第二審判決（九十三年度上字
第三六○號），提起上訴，本院裁定如下：
    主  文
上訴駁回。
第三審訴訟費用由上訴人負擔。
    理  由
按上訴第三審法院，非以原判決違背法令為理由，不得為之。又
提起上訴，上訴狀內應記載上訴理由，其以民事訴訟法第四百六
十九條所定事由提起第三審上訴者，應於上訴狀內表明：原判決
所違背之法令及其具體內容、暨依訴訟資料合於該違背法令之具
體事實。其依同法第四百六十九條之一規定提起上訴者，並應具
體敘述為從事法之續造、確保裁判之一致性或其他所涉及之法律
見解具有原則上重要性之理由。同法第四百六十七條、第四百七
十條第二項分別定有明文。而依同法第四百六十八條規定，判決
不適用法規或適用不當者，為違背法令；依同法第四百六十九條
規定，判決有該條所列各款情形之一者，為當然違背法令。是當
事人提起第三審上訴，如合併以同法第四百六十九條及第四百六
十九條之一之事由為上訴理由時，其上訴狀或理由書應表明該判
決所違背之法令條項，或有關判例、解釋字號，或成文法以外之
習慣或法理等及其具體內容，暨係依何訴訟資料合於該違背法令
之具體事實，並具體敘述為從事法之續造、確保裁判之一致性或
其他所涉及之法律見解具有原則上重要性之理由。如未依上述方
法表明，或其所表明者與上開法條規定不合時，即難認為已合法
表明上訴理由，其上訴自非合法。本件上訴人對於原判決提起第
三審上訴，雖以該判決有不備理由及理由矛盾之違背法令情形為
由，惟核其上訴理由狀所載內容，徒就原審取捨證據、認定事實
之職權行使所論斷：被上訴人於民國八十七年十月十五日，向上
訴人借款新台幣（下同）二百萬元，先後於八十八年三月二十八
日、同年七月二十二日簽發面額共二百三十五萬元之本票十二紙
交付上訴人，該票款業已清償完畢，為兩造不爭執之事實。上訴
人所舉證人楊招錞（上訴人之夫）證言及存摺、送件簿等證物，
均不足以證明其對被上訴人另有多筆共二百三十五萬元之借款債
權存在，而以上開本票供清償該多筆借款之用。足見被上訴人僅
向上訴人借款二百萬元，並已清償完畢。上訴人猶本於消費借貸
之法律關係，請求被上訴人返還借款二百萬元本息，為無理由，
不應准許等情，指摘其為不當，並就原審命為辯論及已論斷者，
泛言謂為違法，而非表明該判決所違背之法令及其具體內容，暨
依訴訟資料合於該違背法令之具體事實，難認其已合法表明上訴
理由。依首揭說明，應認其上訴為不合法。至上訴人提起上訴後
，始提出楊招錞銀行往來存摺明細表、支票影本，主張為其與被
上訴人間他筆借款之憑證，係屬新攻擊防禦方法，本院無從予以
審酌，附此指明。
據上論結，本件上訴為不合法。依民事訴訟法第四百八十一條、
第四百四十四條第一項、第九十五條、第七十八條，裁定如主文
。
中    華    民    國  九十五  年    四    月  二十七  日
                      最高法院民事第四庭
                          審判長法官  蘇  茂  秋
                                法官  蘇  達  志
                                法官  王  仁  貴
                                法官  劉  靜  嫻
                                法官  謝  正  勝
      本件正本證明與原本無異
                                      書  記  官
中    華    民    國  九十五  年    五    月    九    日
                                                      Ｋ


司法院資訊處製作；財團法人民間司法改革基金會備份。
